臺灣高等法院臺南分院刑事判決　　　　 95年度上訴字第655號
上　訴　人
即　被　告　乙○○
選任辯護人　林國明律師
上訴人即被
告庚○○之
配　　　偶　己○○
被　　　告　庚○○
　　　　　　　　　　現另案於台灣台南監獄執行中
選任辯護人　楊丕銘律師
上列上訴人因違反貪污治罪條例等案件，不服臺灣台南地方法院
九十三年度訴字第一二○五號中華民國九十五年五月五日第一審
判決（起訴案號：臺灣台南地方法院檢察署九十三年度偵字第二
八九七號），提起上訴，本院判決如下：
    主  文
原判決撤銷。
乙○○共同依據法令從事公務之人員，利用職務上之機會，詐取
財物，未遂，處有期徒刑柒年拾月，褫奪公權柒年。扣案大麻植
株壹仟壹佰零壹株，均沒收。
庚○○共同依據法令從事公務之人員，利用職務上之機會，詐取
財物，未遂，處有期徒刑肆年，褫奪公權參年。扣案大麻植株壹
仟壹佰零壹株，均沒收。
    事  實
一、乙○○係行政院海岸巡防署（以下稱海巡署）海洋巡防總局
    （下稱海巡總局）支援偵防查緝隊專員，具司法警察身分，
    且係依法令從事公務人員。庚○○（綽號阿文）則係乙○○
    線民，二人係高雄縣美濃鎮同鄉，相識已十餘年。緣乙○○
    於民國（下同）九十二年一、二月間，任海巡署海洋巡防總
    局高雄直屬船隊（下稱海巡署直屬船隊）專員時，庚○○在
    高雄縣美濃鎮中壇村，提供其先前在台中市火車站附近滾石
    ＰＵＢ，以每株新台幣（下同）一百元所購得，約二百株大
    麻幼苗，由乙○○安排放在高雄縣大寮鄉萬大橋河濱公園籃
    球場附近流動廁所後方空地，再由乙○○於九十二年二月十
    日下午三時許，率員查獲大麻植株一七二株，而謀得查獲無
    主大麻株苗績效。
二、惟因查獲無主大麻株苗，雖有績效，卻無檢舉獎金，乙○○
    乃於九十二年四至六月間某日，與庚○○共同基於不法所有
    意圖，謀議利用職務上機會，詐取查獲大麻植株檢舉獎金犯
    意聯絡，先由庚○○設法找尋大麻種子後，再找其他不知情
    之人，配合栽種大量的大麻植株，庚○○再以秘密證人身份
    ，出面檢舉他人種植大麻，供乙○○查獲，向政府詐取每株
    大麻植株七百元秘密證人檢舉獎金，雙方並協議所得檢舉獎
    金，由乙○○分得三成，其餘七成則歸庚○○所有。
三、旋庚○○遂依計畫於九十二年七月底，以大麻植株每株可有
    四千五百元市價行情，游說原無犯意之甲○○與其共同栽種
    大麻，再共同販售牟利，經甲○○允諾，二人遂協議由甲○○負責找人栽種，庚○○則負責尋找買主，所得利潤對分。
    惟庚○○以其無交通工具不方便前往栽種照料為由，拒絕負
    責栽種工作，以免其暴露在第一線而遭致不利。庚○○則在
    甲○○允為種植大麻後，於九十二年七月廿四日，向乙○○
    檢舉甲○○意圖販賣毒品而種植大麻案，並製作檢舉筆錄。
    甲○○於九十二年八月初，在獲得大麻種子後，覓得黃福財
    、賴進家等人，在台南縣六甲鄉菁埔村林鳳營五六三號南方
    豬舍旁與其共同種植大麻（甲○○、黃福財及賴進家等人犯
    行，業經高雄地檢署提起公訴，現由高雄地院審理中）。庚○○因未共同參與種植大麻植株，並未經告知正確種植地點
    。九十二年八月十二日，因台南縣警察局麻豆分局（下稱麻
    豆分局）執行搜贓勤務時，意外在上址查獲黃福財、賴進家
    等人共同種植大麻植株，並起出計六六一一株大麻幼苗植株
    ，但尚未查知甲○○亦涉共同種植大麻。
四、甲○○在黃福財等人，被查獲後，隨即通知庚○○上情，並
    告知其將至大陸暫避風頭。甲○○旋於翌日即九十二年八月
    十三日，搭機前往大陸，其在大陸期間（即至九十二年八月
    廿日），均與庚○○保持密切電話聯繫，庚○○為使上開詐
    取檢舉獎金計畫，得以順利實現，承前揭與乙○○共同詐取
    獎金犯意聯絡，再度游說甲○○，經甲○○於電話中允諾陳
    稱：要再栽種一批大麻植株，以補償黃福財等人遭查獲損失
    等語。庚○○與甲○○二人，原協議由甲○○在大陸尋找大
    麻種子，然因甲○○在大陸無法取得大麻種子，庚○○遂主
    動提議，其可在泰國取得品質更佳大麻種子，甲○○即同意
    提供資金，讓庚○○前往泰國購買大麻種子回台，雙方並協
    議庚○○購得大麻種子後，即交甲○○找尋他人代為栽種成
    株，再共同販售牟利。庚○○於九十二年八月十二日至九十
    二年八月廿九日間，均以行動電話與乙○○保持密切聯絡，
    將前開其與甲○○言談細節，均翔實報告乙○○知悉。
五、庚○○遂於九十二年八月廿八日，再以秘密證人身份向乙○○檢舉，由乙○○對其製作「甲○○等人意圖販賣毒品而走
    私大麻種子回臺種植大麻」秘密證人檢舉筆錄，又為使庚○○自泰國運輸大麻種子回台時，能順利通過海關檢查，乃於
    九十二年八月廿八日，由乙○○帶同庚○○，至台灣高等法
    院高雄分院檢察署（下稱高雄高分檢）找不知上情戊○○檢
    察官，隱藏彼等意在詐領大麻植株檢舉獎金之不法謀議，而
    只報告庚○○將出國買回大量大麻種子回台交人種植後，欲
    查獲其幕後買主或金主一事，戊○○檢察官不查，乃同意庚○○以證人保護法身分，運送大麻種子入境，並對庚○○製
    作檢舉筆錄為憑。
六、乙○○、庚○○與羅達榮（另案提起公訴經原審判決）三人
    ，均明知大麻種子為毒品危害防制條例所管制之毒品，竟共
    同基於意圖供栽種之用，運輸大麻種子犯意聯絡，推由庚○○、羅達榮二人於九十二年八月廿九日，共同搭機，前往泰
    國洽談購買大麻種子事宜（預定九十二年九月四日搭機入境
    高雄），乙○○為求前開詐取檢舉獎金計畫實現，除事先計
    畫安排庚○○於入境時，由其護送庚○○夾帶大麻種子入關
    ，並於九十二年九月三日報請不知情戊○○檢察官，發公函
    至相關單位要求協助庚○○入關，戊○○檢察官誤以為乙○○是要查辦幕後購買大麻金主，乃循乙○○要求，發公函請
    財政部關稅總局高雄關稅局（下稱高雄關稅局）、財政部關
    稅總局高雄關稅局高雄機場分局及警政署航空警察局高雄分
    局（下稱高雄航警局）等相關單位，協助庚○○通關入境事
    宜。
七、戊○○檢察官於九十二年九月三日，核發高雄高分檢極機密
    件公文，略以：「請予以協助國人庚○○入境通關事宜」等
    情，並將該公函交由高雄航警局小隊長余政峰親持執行，余
    政峰收到該公文後，隨即指派隊員李志勝親送該公文至高雄
    關稅局執行。惟因庚○○該次未順利買回大麻種子，已於九
    十二年九月三日，提前一天搭機返國，致乙○○上開護送庚○○入關計劃未能達成。
八、庚○○、乙○○與羅達榮三人，再承前揭共同運輸大麻種子
    犯意聯絡，於九十二年九月廿七日，由庚○○、羅達榮二人
    ，第二次共同搭機前往泰國購買大麻種子。庚○○以行動電
    話告知乙○○已購得大麻種子，將於九十二年九月卅日晚上
    十時許抵達高雄。旋於九十二年九月三十日晚上十時許，由
    庚○○攜帶購得大麻種子搭機返國入關，乙○○率海巡署直
    屬船隊丙○○小隊長、溫耀宗偵查員、陳志剛偵查員及高雄
    航警局余政峰小隊長、李志勝、李彥佼隊員等六人（均不知
    乙○○、庚○○有上開謀議），一起進入高雄機場航廈海關
    室管制區海關檢查區等待，並護送庚○○入關，並由海關檢
    查人員（均不知乙○○、庚○○有上開謀議），指示庚○○
    由不須海關檢查「綠線」通道進入。故而未檢查庚○○所攜
    帶行李，使庚○○得以將其放在茶葉罐內，約數萬粒大麻種
    子，夾帶運送入境得逞，庚○○隨即由乙○○及其所率海巡
    署及高雄航警局人員，帶往高雄市○○路四號Ａ棟四樓海巡
    署直屬船隊辦公室，而羅達榮則尾隨在庚○○後面入境後，
    自行離去。庚○○被帶至上址辦公室，即由航警人員檢查庚○○行李，確認庚○○僅以茶葉罐中夾帶大麻種子，而無其
    他違禁品，乙○○乃於九十二年九月三十日晚上十一時三十
    五分四十八分秒許，以其00000000號行動電話，撥打戊○○
    檢察官使用00000000號行動電話，將庚○○已順利將大麻種
    子帶回臺灣一事，報告戊○○檢察官知悉。
九、庚○○購得上開大麻種子後，即於九十二年十月二日前後某
    日，將上開購得大麻種子交甲○○，並依彼等計畫，安排他
    人種植。甲○○除在台南縣學甲鎮頭港里三號，由自己種植
    大麻外，並安排黃福財、黃銘松、陳銘儒等人，分別在高雄
    縣茄萣鄉○○○路○段二九五巷四一號、嘉義縣中埔鄉和睦
    村公館四三之三號等處，與渠等共同栽種大麻。乙○○則於
    九十二年十月十六日前幾日，要庚○○先用電話聯絡甲○○
    佯稱：「台北的買主「許董」欲南下購買大麻植株」等情。
    庚○○乃於九十二年十月十二日上午八時六分，以其000000
    00號行動電話，與甲○○所使用00000000號電話聯絡，騙稱
    ：「買主在趕了，我十五日要給人家」等情，隨後即於九十
    二年十月十二日上午八時十分許，以其00000000號電話與乙○○0000-000號電話聯絡（乙○○當時人在高雄市）。乙○○於次日即九十二年十月十三日，就回台北縣辦公室，並於
    九十二年十月十五日上午約八時許回到高雄市，為順利當場
    查獲甲○○等人及大麻植株，乙○○與庚○○於九十二年十
    月十五日，自下午五時至晚上十時許，密集電話聯絡，庚○○於次日即九十二年十月十六日凌晨零時許，先佯與甲○○
    約定當日（十六日）上午交貨後，並與乙○○共乘丙○○所
    駕駛小客車，以利乙○○經由庚○○掌握甲○○行蹤，庚○○並於當日（十六日）凌晨三時許，再與甲○○電話聯絡，
    確定甲○○負責安排載送大麻植株至屏東九如會合交貨。嗣
    於當日（十六日）上午六時許，黃福財（黃銘松則搭乘黃福
    財所駕駛車輛同行）、陳銘儒依彼等與甲○○約定分別駕駛
    七Ｒ─九○七○、二Ｍ─二九一八號二輛小客車，並載運十
    箱大麻苗栽（約三百株）及七、八箱大麻苗栽（約二百株）
    ，先至台南縣關廟鄉關廟國中，與甲○○會合，而陳銘儒另
    至甲○○家中載運甲○○所栽植四箱大麻苗栽（約四百株）
    ，旋甲○○、黃福財、黃銘松、陳銘儒四人，即分乘上開二
    輛小客車，前往屏東縣九如交流道下，等待乙○○與庚○○
    事先設計假買主「許董」。嗣於九十二年十月十六上午七時
    三十分許，甲○○、黃福財、黃銘松、陳銘儒四人，依約抵
    達屏東縣九如交流道下，即在屏東縣九如鄉九如高幹五七之
    一號電線桿旁空地，遭乙○○所率在場埋伏海巡署直屬船隊
    、高雄航警局、海巡機動隊等人員，當場查獲，並扣得上開
    大麻苗栽一一○一株。嗣海巡總局直屬船隊隊員丁嘉慶於九
    十三年一月廿八日簽呈公文，報請查獲本件大麻檢舉獎金七
    十七萬零七百元及緝獲獎金廿三萬一千二百十元（共計一百
    萬一千九百十元），惟其後因台灣台南地方法院檢察署檢察
    官循線偵辦此案，經行政院海巡署海岸巡防總局函轉內政部
    審核時，發現本案尚有疑義，而未通過核發前開檢舉獎金，
    致此詐取獎金部分未能得逞。
十、案經台灣台南地方法院檢察署檢察官自動檢舉偵查起訴。
    理  由
甲、證據能力部分：（本件所引卷宗目錄詳附件所示簡稱）
一、庚○○於九十三年二月二十日檢事官訊問筆錄證據能力：
  (一)按被告以外之人於審判外之言詞或書面陳述，除法律有規定
    者外，不得作為證據，刑事訴訟法第一百五十九條第一項定
    有明文。本件檢察事務官於九十三年二月二十日，對被告庚○○所為之詢問筆錄（詳偵二卷一八五頁以下），對同案被
    告乙○○而言，乃被告以外之人於審判外之言詞陳述，被告
    乙○○亦不同意作為證據，依上開規定，本無證據能力，然
    依同法第一百五十九條之二規定，該陳述具有較可信的特別
    情況，且為證明犯罪事實所必要，自得作為證據
  (二)被告庚○○於九十三年二月二十日檢事官訊問筆錄證據能力
    ，被告庚○○已於一審時到庭具結作證，並經當事人交互詰
    問，其證言與其前揭審判外陳述不符，查該檢事官訊問筆錄
    ，形式上載明被告庚○○身體及精神狀況均正常，願意詳細
    交代案情，並希望檢方對其答辯內容不要洩漏，並給其法律
    上應有的權利上保障，其間並告知休息用餐，被告庚○○並
    有簽名，並無異常情事。
  (三)次查證人庚○○於一審作證時，對檢事官訊問時外部狀況，
    雖陳稱：「因之前檢方類似在精神上給我壓力，又以香菸給
    我誘惑，要我配合他們，我筆錄做完，他們說我這樣子講，
    他們不讓我走，意思好像不要讓我走，要再收押我，且他們
    是叫外面支援的司法警察來給我洗腦，一直跟我講，開庭都
    是用電話通知我去的；我是要與他們配合，我這樣講後，就
    有香菸可以抽；就是問我要不要抽煙，我覺得那就是折磨我
    ；內容不實在，是出於司法警察的壓力編出來的；他們四、
    五人把我關在偵訊室裡面，給我洗腦；情節是我自己編的等
    情（詳一審卷(一)一六八、一七六、一七七、一七九頁）。但
    縱使被告庚○○煙癮再大，是否給抽煙實在不能構成引誘或
    脅迫其供述不法原因，是被告庚○○所稱，問我要不要抽煙
    ，我覺得那就是折磨我，僅其一己主觀說法，不能採信。被
    告庚○○已於九十三年二月十二日經檢察官訊問後，聲請法
    院羈押獲准在案，九十三年六月三日始獲交保，當然有其精
    神上之壓力，但不必然已經影響其精神上自由，被告庚○○
    僅泛稱「類似在精神上給我壓力，把我關在偵訊室內，給我
    洗腦」等情，根本無法提出令人信服辯解事由，亦不足採。
    由此可知，被告庚○○於九十三年二月二十日接受檢察事務
    官及檢察官訊問時，其外部狀況並無異常，而有比較可信的
    特別情況，且其供述內容詳細，亦屬證明被告乙○○犯罪事
    實所必要，自有證據能力。
二、次按證人依法應具結而未具結者，其證言不得作為證據，刑
    事訴訟法第一百五十八條定有明文。本件證人庚○○於九十
    三年二月二十日，檢察官偵訊時具結後作證，故其於上開具
    結後所為證詞，依法自有證據能力。反之，其在具結前所為
    不利於被告乙○○偵訊筆錄，依上規定，本不得作為證據。
    然被告庚○○已於一審依法具結作證，並經當事人交互詰問
    ，所為證述與前開審判外陳述不符，又無顯不可信的狀況，
    該審判外陳述依刑事訴訟法第一百五十九條之一第二項規定
    ，仍可為證據。
三、被告庚○○測謊鑑定證據能力部分：
　　關於被告庚○○於檢察官偵查中，在九十三年七月六日，至
    警政署刑事警察局（下稱刑事局）所為測謊鑑定報告（詳偵
    五卷一五五頁），依法有證據能力，詳如下述：
  (一)被告庚○○雖以：測謊當天是星期日，我是交保後才去測謊
    的，且是臨時通知的，沒經過我同意，測謊後還不讓我走，
    留在那邊將近二個小時，我認為對我不公平等情，被告乙○○則以設計的問題，語氣不詳，前後會誤導被詢問人，會產
    生一個或兩個或三個涵義的疑問，我認為這個不能作為證據
    等情（詳一審卷(二)九十五年四月廿一日審判筆錄十五頁）。
  (二)然本件係檢察官經被告庚○○於九十三年三月三日同意施測
    （詳偵四卷二一頁），依刑事訴訟法第二百零八條規定，囑
    託刑事局於九十三年七月六日實施測謊，當時被告庚○○已
    經交保在外，並無被迫接受測謊疑慮，而測謊當時環境良好
    、儀器運作狀況正常，鑑定過程亦載於測謊鑑定資料表（詳
    偵五卷一五五頁背面）。凡此亦經一審勘驗測謊過程光碟無
    誤，有一審勘驗筆錄可稽（詳一審卷(一)一一０頁）。被告庚○○於測謊當時亦簽署測試具結書，同意接受測謊（詳偵五
    卷一五七頁），且被告庚○○於測謊時曾要求上廁所及抽煙
    ，並無異常狀況，可見被告庚○○始終自願接受測謊，由測
    謊過程中，測謊人員事前向被告庚○○說明測謊的原理及儀
    器，事後也向其解釋測謊結果，是測謊人員應具有適當專業
    能力無疑。被告庚○○陳稱，當天電話要求其測謊，未經其
    同意，測謊後要求其留下，對其不公平等情，為事後說謊及
    任意屈解，尚不足採。至被告乙○○認測謊問題語氣不詳，
    會誤導受測人回答等情，更是其主觀意見，因測謊人員有先
    對庚○○做「數字測試練習（激勵測試）」，再對正式問題
    練習，其後始正式測試，有激勵測試及正式問題單在卷可稽
    （詳一審卷(一)八五頁信封內），並有一審勘驗測謊光碟勘驗
    筆錄在卷佐證（詳一審卷(一)一一０頁）。是本件形式上符合
    測謊基本程式要件，被告庚○○測謊報告應有證據能力。
乙、實體論罪部分：
一、被告二人辯解：
  (一)被告乙○○否認有與被告庚○○謀議計畫利用職務上機會，
    詐領檢舉獎金犯行：(1)被告「乙○○」辯稱：本件等大麻長
    成，他們來交易販賣才去抓，因不能確定是否大麻種子，要
　　長出來才知是否大麻，且我們奉命（由檢察官戊○○指揮偵
　  辦）要瓦解甲○○這個種植大麻集團，六甲案中，黃福財沒
    有供出甲○○。庚○○傍晚說可能在屏東交易，監聽同仁跟
    我報告確切的時間與地點」云云。(2)一審「辯護人」辯稱：
    (甲)查獲無主大麻苗部分：是被告庚○○提供線報所告知，並
　　非被告自庚○○處取得大麻幼苗後再安排放置等語。(乙)包庇
　　走私部分：高雄高分檢戊○○檢察官所發公函並非被告任職
    巡防總局直屬船隊，該公函亦係交由高雄航警局余政峰執行
    ，被告並未主動要求戊○○檢察官發文，亦非該公函執行單
    位。況被告庚○○入境驗證檢查，尚與被告權責無關。又被
    告庚○○當日入境時，係自己通過驗證及檢查，被告並未協
    助其入境。(丙)「詐取財物」部分：證人庚○○於鈞院審理
    時證稱，沒有與乙○○計畫找人種植大麻，再匿名檢舉，以
    詐領獎金，因之前檢方類似在精神上給我壓力，又以香菸引
    誘我，要我配合他們，意思好像不讓我走，要再收押我，叫
    支援的司法警察給我洗腦。況九十二年七月廿四日前，尚
    未接洽甲○○是否種植大麻，即先行製作檢舉筆錄，倘甲○○不同意種植，豈非前功盡棄？上述檢舉筆錄與遊說甲○○
    時間，顯有顛倒矛盾。況依庚○○秘密證人檢舉筆錄，當
    時庚○○已供述檢舉甲○○走私大麻種子回台種植，甲○○
    正在尋找人員替他前往泰國走私麻種子回台，所有開支均由
    甲○○支付，上開檢舉內容顯與庚○○所指謀議情節不符。
    庚○○與甲○○已有購買大麻種子種植大麻謀議後，始向
    被告檢舉，此與其所證與被告勾串取得大麻種子後，交由他
    人栽種成株，再由庚○○以秘密證人出面檢舉詐領檢舉獎金
    事實不符，本案應係庚○○出賣甲○○，利用不知情之被告
    及葉檢察官，以遂行其詐領獎金目的。由證人戊○○檢察
    官於偵查中證稱本案由其指揮偵辦，知悉並同意庚○○欲往
    泰國帶回大麻種子，亦知庚○○回國時間，並指示被告及高
    雄航警局小隊長余政峰密切注意，其同意庚○○攜帶大麻種
    子入境，旨在追查幕後金主（幕後種植集團），上開公函是
    余政峰到署拿取，足認被告係奉檢察官之命查緝本案，並非
    串通庚○○欺瞞利用戊○○檢察官主動要求發函，藉以掩飾
    庚○○入境。庚○○於警詢供稱，在九十二年十月初，曾
    帶偵查員林銀樹、丁○○至台南縣學甲鎮栽種大麻現場察看
    大麻生長情形，由此可見，其已另向不同單位警方檢舉，茍
    庚○○與被告已有詐領獎金之約，為何破壞協議，另行檢舉
    ？足認其所謂謀議之說，純屬子虛。又被告既與庚○○有所
    謀議，日後仍需配合查緝大麻，不可能讓庚○○聯繫不到。
    庚○○另行檢舉，是否能獨得獎金，亦無法逆料，由庚○○
    舉動可知，被告自始即無與之謀議詐領獎金情事。庚○○
    帶回海巡署後，當眾打開行李取出茶葉罐，再打開茶葉罐出
    示大麻種子，當時航警局、海巡署多名員警在場目擊，倘被
    告與庚○○謀議自泰國攜回大麻種子，再找人栽種，理應秘
    密為之，不讓同仁或航警單位員警知悉，以免弊情外露，或
    增加日後困擾，但被告並不避諱，坦蕩行事，足證被告並無
    串同謀議詐領檢舉獎金。
  (二)被告庚○○坦承自泰國攜帶大麻種子進口，並將大麻種子交
    給甲○○種植，嗣報由被告乙○○查獲甲○○及大麻植株等
    情，但否認前揭與被告乙○○預謀詐領檢舉獎金犯行：
  1.被告庚○○辯稱：(1)九十一年初，提供二百多株大麻苗給乙○○部分，是台中的人要下去屏東交易大麻，我便把這個消
    息告訴乙○○，以便他去查獲，大麻不是我親手交給他的，
    是我與賣方約定好地地方，但當時賣方沒出現，是後來才打
    電話給我，告訴我放在那裡。(2)甲○○與黃福財等人種植大
    麻部分，應該是甲○○叫他種的，種子應該是黃福財供給甲○○，但甲○○提供資金給他們經營大麻園，大麻種子不是
    我提供的。(3)本案部分並未與乙○○計畫找人來種植大麻，
    再匿名檢舉，以詐領獎金：是甲○○要我去泰國買大麻種
    子，因黃福財被抓後，意思要補償他們，所以要我儘快去拿
    大麻種子。我去泰國買大麻種子的錢及旅費均是甲○○出
    的；出國前二天，他拿六萬元現金給我，出國前一天又匯一
    萬五千元給我，買大麻種子用了五、六千泰幣。有跟乙○○及戊○○檢察官說，去泰國帶大麻種子一事。戊○○檢察
    官同意以證人保護法（臥底偵查）保護我。當時我不知道
    可領到檢舉獎金，破獲甲○○後，在乙○○淡水辦公室才知
    道的。帶回大麻種子交給甲○○，但我不知道詳細的種植
    地點。我在檢察官偵訊時所說內容是錯的，原因是我自己
    搞錯破案獎金的發放過程，我以為我的獎金要分給乙○○，
    其實他們辦案人員自己可以另外請獎金等情。
  2.庚○○辯護人亦以：(1)被告庚○○於九十二年七月廿日即向
    乙○○檢舉甲○○意圖販賣毒品而種植大麻，且庚○○於九
    十二年八月廿八日於高檢署製作筆錄，陳述甲○○要庚○○
    帶大量大麻種子走私回台，戊○○檢察官知道後，並同意庚○○適用證人保護法之證人。是被告庚○○雖有自泰國購買
    大麻種子之違禁品入關之事實，然其並無犯罪故意。(2)被告
    庚○○事後再將大麻種子於九十二年十月二日前後某日交付
    甲○○，亦是完成甲○○所交代之事，被告庚○○並無與甲○○共同意圖栽種之用，而運輸或販賣大麻種子及意圖供製
    造毒品之用而栽種大麻犯意聯絡及行為分擔。因被告庚○○
    事前以祕密證人身分，向乙○○檢舉，並經戊○○檢察官同
    意適用證人保護法之證人等情，為被告庚○○辯護。
二、本件爭點：
　(一)被告乙○○、庚○○二人有無事先就謀議，計畫找不知情他
　  人種植大麻，再報由乙○○予以查獲，用以詐取政府所發查
    扣大麻植株高額檢舉獎金？亦或被告二人純係為瓦解甲○○
    幕後種植大麻集團？甚至是庚○○出賣甲○○，利用不知情
    的乙○○及高雄高分檢葉檢察官，用以詐領檢舉獎金？
  (二)其間，高雄高分檢戊○○檢察官同意庚○○擔任秘密證人及
    自泰國攜帶大麻種子入境，並發公函予高雄關稅局及高雄航
    警局，協助使被告庚○○順利自泰國運送大麻種子入境一事
    ，是知情涉入包庇被告二人自泰國攜帶大麻種子入境，以共
    同詐取查扣大麻植株檢舉獎金？或完全不知情，而遭被告二
    人所利用？是全案關鍵：在於被告二人有無事先謀議計畫，
    利用職務上機會，詐領大麻檢舉獎金？若有，其後所有過程
    無非依計而行，若無，則係一般司法警察偵辦瓦解大麻集團
    過程。而整個過程究係辦案抑詐術，在於被告二人如何及為
    何查獲甲○○？是要查扣甲○○及其所種大麻植株而已？或
    是要查獲甲○○背後的幕後金主（買主）？換言之，被告二
    人究係因已掌控甲○○購買大麻植株買主而查扣之，或僅因
    為大麻已長成植株，乃依計佯稱已有「買主」而誘出甲○○
    ，以便查扣該批大麻植株？此部分關鍵又在於被告二人何時
    決定要誘出逮捕甲○○？又所謂買主「許董」究係何人？是
    甲○○自己所接洽的？抑係被告庚○○所編造的？
  (甲)關於爭點(一)被告二人謀議計劃部分：
  　對被告二人最不利直接證據，應是庚○○於九十三年二月廿
    日，在台灣台南地方法院檢察署辦公室，以「證人」身分經
    檢察事務官詢問及檢察官偵查時具結所為彼等二人如何謀議
    計劃詐取大麻栽種檢舉獎金證言（詳偵卷(二)一八五頁以下及
    一九五頁以下）。惟被告庚○○於一審結證時已改稱：沒與
    乙○○計畫找人來種大麻，再匿名檢舉，以詐領獎金等情（
    詳一審卷(一)一六七及一七九頁）。究竟被告庚○○上開二種
    不同證言，何者屬實？自屬本件關鍵所在。而被告庚○○以
    證人身分所為證言真實性，端在其證言內容是否實在？
  (乙)而爭點(二)部分：檢察官戊○○是否知道被告二人有所謀議，
    而涉入包庇本案，最重要的證據，就是證人戊○○於偵查中
    具結所為證言真實性。
三、首先，被告庚○○係於九十三年二月十二日上午七時五十分
    許，經警拘提到案，翌日即九十三年二月十三日遭羈押，至
    九十三年六月三日交保，有被告台灣高等法院被告全國前案
    紀錄表、原審押票、台灣台南地方法院檢察署檢察官拘票、
    執行拘提報告在卷可憑（詳一審卷(一)二十頁，偵查卷(二)一、
    二、一七八頁）。是被告庚○○於九十三年二月二十日，以
    證人身分作證，對其自己不利供述及對乙○○不利證言，確
    係庚○○遭羈押七日後所為供述及證言。惟對庚○○羈押既
    係合法強制處分，自不能謂其遭羈押所為不利己供述及不利
    他人證言，即非基於任意性，甚或必屬不實，仍應查其供述
    時外部狀況及所述內容真實性，以為判斷。經查：
  (一)被告庚○○於九十三年二月十二日上午十一時卅五分經警詢
    問時及同日即十二日晚上十時十一分經檢察官訊問時，對其
    於九十三年出境泰國三次，隻字未提，其曾與羅達榮到泰國
    購買大麻種子，更未提甲○○就購買大麻種子曾經出資等情
    （詳偵卷(二)六、八、一六九、一六七頁），相較於庚○○於
    九十三年二月廿日所為詳細供述及證言，庚○○於拘提後羈
    押前所為陳述，顯係避重就輕，反較不可信。再者庚○○於
    九十三年二月廿日供稱：其與羅達榮事先已計畫去泰國買大
    麻種子，二次去泰國均是甲○○提供機票、食宿費及買大麻
    種子的錢，共約十一萬八千元，其中一筆一萬二千或一萬五
    千元，是甲○○於九十二年九月下旬找人匯至台南市中小企
    業銀行明興分行我的帳戶內，其餘十餘萬均是九十二年八、
    九月間出國前，分三次拿現金給我等情（詳偵卷(二)一八七及
    一八九頁）。其中關於甲○○曾於九十二年九月廿六日匯款
    一萬五千元入庚○○台南市中小企業銀行明興分行帳戶事實
    ，有該帳戶存摺交易明細表在卷可稽（詳偵卷(二)二０九頁）
    ，並經匯款人甲○○及妻子黃裕雪（實際匯款人）證述屬實
    （詳偵卷(五)二十、二一、二七頁）。被告庚○○與羅達榮二
    人亦確於次日即廿七日自高雄搭ＣＩ六四七號班機出境，自
    泰國購買大麻種子後，於九十二年九月三十日，自高雄回國
    等情，有彼等二人入出境查詢結果二紙在卷可證（詳偵卷(八)
    一五七頁、偵卷(二)一五六至一五七頁），並經證人羅達榮證
    述屬實在卷（詳偵卷(六)四頁）。由此可知，被告庚○○於九
    十三年二月廿日所供此部分案情，核與事實符合，相當可信
    。
  (二)庚○○於九十三年六月三日經檢察官訊問後，坦承除第一次
    庭訊時為脫罪所言不實外，餘所言均實在等情，檢察官乃聲
    請法院停止羈押准許在案（詳偵卷(五)一三四頁），有一審刑
    事裁定在卷可稽（詳偵卷(五)一三九頁）。此時庚○○已停止
    羈押回復自由（惟斯時乙○○仍在押，直至九十三年十月九
    日始撤銷羈押釋放）。檢察官乃於九十三年六月十八日函請
    刑事警察局對庚○○實施測謊，庚○○於九十三年七月四日
    至刑事局時接受測謊，測試主題即為：「是否與乙○○共同
    謀議主動找人栽種大麻？」經以刺激測試法、BiZone區域比
    對法鑑驗，就「受測人庚○○於測前會談稱有關甲○○在屏
    東九如交流道下被查獲大麻案，係伊在九十二年去泰國以前
    ，就已經與乙○○商量共同決定好，要主動找人栽種大麻」
    ，測試結果並無不實反應，有上開測謊鑑驗結果通知書、測
    謊鑑驗說明書、儀器測試具結書、測謊圖譜分析量表、測謊
    圖譜及測謊鑑驗問題單在卷可憑，且該次測謊過程完整，測
    謊人員與庚○○談論案件細節，庚○○逐一回答，二人語氣
    平和，測謊人員並對庚○○解釋測謊結果，庚○○陳述均說
    實在話等情，有一審勘驗測謊過程勘驗筆錄在卷可稽（詳偵
    卷(五)一五五至一五八頁，偵卷(五)證物袋；一審卷(一)八五頁公
    文封；一審卷(一)一一０頁）。由此可見，庚○○對上開問題
    測謊結果，確係出於其由衷之言。此可佐證庚○○其前關於
    其自己與乙○○事先即計畫主動找人栽種大麻犯意聯絡，確
    是被告庚○○按其本意所供述無疑。
  (三)又被告庚○○於測謊後，於九十三年七月七日經檢察官傳訊
    時，對「乙○○有無事先與你計畫何時動手查緝甲○○？」
    重要問題仍供稱：「他說種下去十五天，後來不知道種植地
    點，所以叫我約甲○○他們出來，而在行動前晚，乙○○還
    拿支手機給我，叫我拿那支手機，與甲○○連絡，儘量要講
    到交易金額，且不可以拿那支手機跟別人連絡」等情（詳偵
    卷(五)一四七頁）。顯見庚○○於交保後，對案情仍是有問必
    答，從形式上，看不出其羈押前後供述有何差異，應是其內
    心所確認記憶內容陳述無誤。
  (四)另庚○○於九十三年八月十八日，經檢察官再傳訊時（即其
    交保後第二次訊問，此時乙○○已釋放在外），雖對「乙○○有無叫你要找人走私大麻進來種，然後讓他抓？」改稱：
    沒有。然此部分，經檢察官於九十三年八月廿三日，再傳庚○○訊問時，庚○○坦承交保後乙○○找過他，要他翻供，
    因害怕，所以翻供，並供出乙○○在三、四月間，就教導我
    如何去找替死鬼來種大麻，並報他查獲，以賺取每株七百元
    查獲獎金等情（詳偵卷(四)三０六至三０九頁）。是庚○○所
    供，乙○○要其翻供等情，雖無從證實，但可確定庚○○於
    偵查中，除羈押前訊問及九十三年八月十八日訊問外，即使
    乙○○已釋放在外，均一致供稱及證稱，乙○○事先有要其
    找人種大麻，再報其查獲，以賺取高額大麻檢舉獎金等情，
    可見應係被告庚○○本意無誤。
  (五)又庚○○於九十三年二月廿日，對檢察事務官及檢察官證述
    有關對乙○○不利證言，其中關於甲○○出資要其至泰國買
    大麻種子一事，經檢察官於偵查中查證屬實，前已述及（詳
    理由三(一)部分），可見庚○○所述此部分內容與事實相符。
    另庚○○於九十三年二月廿日檢察官訊問時已稱：「後來乙○○就打電話，叫我把甲○○他們約出來，說有人要買貨，
    叫他們把大麻樹帶出來，第一個攔截本來要在田寮收費站，
    但沒攔截到，當時我與乙○○坐在同部車，他又叫我打第二
    通電話，這個電話是乙○○拿給我用的，號碼我不知道」等
    情（詳偵卷(二)二０四至二０五頁），提及乙○○曾拿電話給
    庚○○使用。另庚○○於九十三年七月七日檢察官訊問時供
    稱：（乙○○有無事先與你計畫何時動手查緝甲○○？）「
    乙○○他說種植下去十五天，後來不知種植地點，所以叫我
    約甲○○他們出來，而在行動的前一天晚上，乙○○還拿一
    隻手機給我，叫我拿那隻手機，與甲○○聯絡，儘量要講到
    交易的金額，且不可以拿那隻手機跟別人聯絡」等情（詳偵
    卷(八)二二０頁）。檢察官於次日即八日訊問乙○○，也證實
    乙○○在查獲甲○○前晚，有拿一支手機給庚○○使用等情
    （詳偵卷(八)二二五頁），足見庚○○上開手機來源供述屬實
    。再由證人甲○○證稱：十六日清晨三時許，庚○○以另一
    支電話打我00000000號電話給我，叫我把栽種好發芽的大麻
    培養皿載到被查獲地給他，他叫我在該處等他等情（詳偵卷
    (一)四八頁），顯然庚○○十六日上午，以該支電話與甲○○
    聯絡，而非以平常電話聯絡。事實上，乙○○早已監聽甲○○所有電話，庚○○也與甲○○一直保持密切電話聯絡，甚
    至庚○○於當日前一日即十五日下午五時至晚上十時許止，
    與乙○○有密集的雙向電話聯絡，有被告乙○○00000000號
    電話通聯紀錄在卷可稽（詳偵卷(三)一七一至一七二頁）。當
    天即十六日上午庚○○與乙○○也在一起，既然庚○○、甲○○均在乙○○掌控下，乙○○於十五日晚上，突然要庚○○以從未使用的電話談論大麻苗交易，應是唯恐電話遭他人
    監聽而洩漏大麻苗交易時間及地點。此時不禁令人起疑，乙○○如何能於九十二年十月十六日上午，查獲甲○○及一千
    一百零一株的大麻苗？被告二人真的是在九十二年十月十六
    日凌晨才確知甲○○交易大麻植株時間？或早就設計好的？
  (六)證人鄭順財（即海巡署直屬船隊隊員，當時負責本件對甲○○及阿文電話現譯監聽工作）於九十三年七月九日偵查時證
    稱：在破獲當天即九十二年十月十六日聽到有「買主」要與
    甲○○交易大麻苗，大概是凌晨時監聽到「買主」要跟甲○○交易大麻訊息，我立刻打手機向乙○○報告，乙○○當時
    在南部，00000000號十月十六日之（對00000000號）買主（
    監查電話）譯文是我製作的，我就是聽到這一通電話，才向
    乙○○報告有買主要跟甲○○交易大麻，上面註記時間是清
    晨零時五十五分到五十九分等情（詳偵卷(八)二四七至二四八
    頁），並有00000000號監聽譯文在卷可稽（詳偵卷(八)二五二
    頁）。而乙○○於一審時亦稱：（九十二年十月十六日抓到
    甲○○，並查扣一千一百零一株大麻苗，買主是誰？）一個
    是庚○○跟我講中北部下來的一個許董，另一個是我們在監
    聽中，聽到庚○○與甲○○間，談到他們要交易時間和地點
    等情（詳一審卷(二)九十五年四月廿一日筆錄三三頁），似乎
    乙○○於當天即十六日凌晨，始得知甲○○交易大麻苗確實
    時間及地點。但庚○○於九十二年十月十二日上午八時六分
    許，就以庚○○00000000號與甲○○00000000號，談論買主
    的要求如下：庚○○：這樣，你那邊總共有幾枝？（指大麻
    植株）；甲○○：差不多不到五百；庚○○：喔，另外的；
    甲○○：剩下四百；庚○○：這樣不就不到一千株？甲○○
    ：不多啦，成數（指台語發音成樹）的有多差，才會感到奇
    怪，有啦多少，有一、二枝在生；庚○○：甘有辦法湊一千
    ？甲○○：不知道；庚○○：這樣人家在趕了；甲○○：在
    趕？；庚○○：我15（指15日）要給人家（指買方），這樣
    也不多啊，差到一半；甲○○：這樣，要不然看還有東西嗎
    ？等語（詳偵卷(二)十六頁）。顯見被告庚○○與甲○○在談
    大麻苗買賣，且是被告庚○○代表「買方」提出交易數目（
    一千株）及時間（十五日），對照本通話時間是十二日，而
    甲○○帶大麻苗被查獲時間是十五日晚上至十六日清晨，可
    以確認被告庚○○所言：「我15要給人家」等語，應係指九
    十二年十月十五日要買賣交易大麻苗意思。故而，庚○○早
    於九十二年十月十二日上午八時許，就要求甲○○於當月十
    五日交易，而庚○○隨後於打電話予甲○○當天（十二日）
    上午八時十分許，立即以00000000號電話撥打給乙○○（
    00000000號），乙○○隨後也打電話給庚○○，當時乙○○
    人在高雄地區，有乙○○上開00000000號電話通聯紀錄及基
    地台位置在卷可稽（詳偵卷(三)一六九頁），雖因無該電話內
    容，不能確認乙○○是否知悉庚○○上開與甲○○交易大麻
    苗消息。但乙○○確於九十二年十月十五日上午，由台北南
    下高雄市，為乙○○所承認（詳一審卷(二)九十五年四月二一
    日筆錄三三頁）。由乙○○上電話通聯紀錄及基地台位置（
    詳偵卷(三)一七０頁），亦可確認乙○○九十二年十月十三日
    及十四日，均在台北地區，則乙○○於十五日南下高雄，應
    非巧合，且乙○○及庚○○於十五日當天下午五時至晚上十
    時許，有非常密集電話聯絡。參酌庚○○於偵查中證稱，乙○○說種植下去十五天動手查緝甲○○等情（詳偵卷(八)二二
    ０頁）。由此可見，乙○○事先早已與庚○○計畫於九十二
    年十月十五日查緝甲○○無疑，所謂大麻買主「許董」，只
    是被告庚○○所編造，並無其人。
  (七)被告乙○○於一審亦稱，於九十二年十月十六日上午七時三
    十分許，查獲甲○○時，彼等未監聽到許董（大麻買主）電
    話，不知許董姓名電話地址，也不能確定當日可否抓到許董
    等情（詳一審卷(二)九十五年四月二一日筆錄三三、三六頁）
    。可見乙○○查獲甲○○時，根本沒有所稱買主「許董」任
    何資料。又被告二人所謂本件大麻苗買主「許董」，乙○○
    雖於一審時供稱係庚○○說的，庚○○亦稱是甲○○跟他說
    的等情（詳一審卷(二)九十五年四月二十一日審判筆錄三三頁
    、三六頁）。但由庚○○與甲○○的上揭電話監聽內容，可
    知庚○○一直代表所謂的「買主」，甲○○對買主的要求並
    不清楚，庚○○如此告訴甲○○買主如何如何，隨即又與乙○○同車查獲甲○○，乙○○亦供稱，當時全面監聽甲○○
    的電話，從未得知買主「許董」資料，既然所謂買主「許董
    」是庚○○所編出來的，並無其人。乙○○竟與庚○○一起
    約甲○○帶大麻苗出來交易，可確認彼等唯一目標，只有甲○○及其種植大麻植株，而甲○○已在掌控中，本可隨時逮
    捕歸案，乙○○所以一定要等到九十二年十月十五日晚上及
    十六日凌晨逮捕甲○○，應只為查扣該一千一百零一株大麻
    苗而已。查扣有主大麻苗，可獲得政府發放高額檢舉獎金，
    自是被告二人目的，所以庚○○於九十三年二月廿日，以證
    人身分所為檢察事務官及檢察官證述筆錄內容，均與外在事
    實相符，有極高證明力。事實上，庚○○於九十三年五月廿
    五日檢察事務官及檢察官訊問時已明白證稱：（九十二年十
    月十六日查獲當天，你是以何人名義引誘甲○○交貨？）我
    是〝騙〞他說台北有買主要買貨，約在屏東等情（詳偵卷(五)
    九十至九一頁）。證人甲○○於一審亦稱：庚○○他有講種
    好後，拿到屏東九如給他；他叫我到的時候，再打電話給他
    ；當日他和我聯絡，要我馬上載運過去等情（詳一審卷(二)三
    七至三八頁）。則庚○○所證述：事前與乙○○就計畫由庚○○走私大麻種子後，再找人栽種大麻成苗，騙有買主要買
    ，引誘甲○○出來，由乙○○查獲，向政府詐領檢舉獎金等
    情，自屬可信。被告兼證人庚○○，於九十三年二月廿日對
    檢察事務官及檢察官所為證言，與事實多所符合，自可採信
    。是被告二人關於利用職務上機會詐取大麻植株檢舉獎金謀
    議計劃犯意聯絡事實，應可確認。
四、關於二百株大麻苗部分：該部分業經證人庚○○於檢察事務
    官詢問時證述明確（詳偵卷(二)一八六頁）。乙○○也坦承庚○○於九十二年一、二月間，有提供伊無主大麻情資等情（
    詳偵卷(五)一二九頁）。被告乙○○乃於九十二年二月十日查
    扣該批無主大麻植株，並有巡防總局直屬船隊九十二年二月
    十二日洋局直偵字第092T000462號函、九十二年二月十九日
    洋局直偵字第092T000565號函及大麻植株照片八張在卷為證
    （詳偵卷(一)六八至七三頁），亦可認定。至關於「事實三」
    甲○○第一次栽種大麻植株部分：被告二人對此部分甲○○
    、黃福財、賴嘉進等人，在台南縣六甲鄉種植大麻，遭麻豆
    分局查獲大麻植株事實，並不爭執，有台灣高雄地方法院九
    十二年偵字二四一八一號、第二四七三二號、第二一０五０
    號起訴書在卷可稽（詳偵卷(三)十六頁），並經證人庚○○於
    檢察事務官詢問時證述明確（詳偵卷(二)一八九頁、偵卷(五)九
    至十頁、偵卷(六)六十頁）。證人海巡署隊員高湧源、組長溫
    耀宗於偵查中亦證稱：當時因乙○○的線報，曾至現場跟監
    ，因乙○○說不要動，才未逮捕，後來被麻豆分局破獲等情
    （詳偵卷(七)九十、一０一頁；偵卷(七)一一七至一一八頁）。
    證人黃福財於警詢亦稱，受僱甲○○種植大麻，其後為麻豆
    分局查獲等情（詳海巡署警卷十四頁及背面），是此部分事
    實可以認定。至證人甲○○及黃福財雖均證稱，大麻種子係
    被庚○○所給的，且是甲○○教種的等情（詳偵卷(一)十六、
    十七、四九頁，偵卷(五)九九頁）。惟庚○○一直否認供給大
    麻種子給黃福財，而證人甲○○及黃福財與庚○○利害相反
    ，彼等自有偏頗之虞，其證言自不可輕信。
五、關於戊○○檢察官是否知情涉入包庇本案部分：
  (一)按犯罪事實，應依證據認定之，無證據不得認定犯罪事實，
    又被告未經審判證明有罪確定前，推定其為無罪，刑事訴訟
    法第一百五十四條定有明文。戊○○檢察官雖非本案被告，
    但是起訴事實認與被告二人係共同正犯，則該部分犯罪事實
    ，亦應適用上開無罪推定原則，並無疑義。次按認定犯罪事
    實所憑證據，雖不以直接證據為限，間接證據亦包括在內，
    然無論直接或間接證據，其為訴訟上證明，須於一般人均不
    致有所懷疑，而得確信其為真實程度者，始得據為有罪認定
    ，倘其證明尚未達到此程度，而有合理懷疑存在時，事實審
    法院復已就其心證上理由予以闡述，敘明如何無從為有罪確
    信，因而為無罪判決，尚不得任意指為違法（最高法院七十
    六年度台上字第四九八六號判例參照）。又間接事實本身，
    雖非證據，然因其具有判斷直接事實存在作用，故亦有證據
    機能，但其如何由間接事實推論直接事實之存在，則仍應為
    必要說明，始足以為斷定其所為推論是否合理，而可認為適
    法（最高法院七十五台上一八二二號判例參照）。已達確信
    真實程度反面，即尚有合理懷疑存在，此項懷疑，指犯罪事
    實以外其他可能性而言，且該懷疑（其他可能性）必須是合
    理的，因若不合理，就已達確信真實的程度。所以，關鍵處
    所還在於犯罪事實可疑程度，是否已經確實無誤，其他可能
    性懷疑，在現有事證下，是否仍可合理的存在。
  (二)經查，本件係乙○○主動找高雄高分檢戊○○檢察官指揮偵
    辦，當時戊○○檢察官，不但同意庚○○以證人保護法為秘
    密證人，製作秘密證人檢舉筆錄，簽分高雄高分檢九十二年
    查字第十二號案件偵辦，亦同意庚○○自泰國進口大麻種子
    ，還以高雄高分檢名義，發公函給高雄關稅局及高雄航警局
    人員，請予協助庚○○入境通關事宜，而庚○○因而得以公
    開攜帶大麻種子，入境高雄海關事實，已據乙○○供述、證
    人庚○○於一審證述，高雄高分檢檢察官戊○○、高雄航警
    局小隊長余政峰、高雄航警局偵查員李志勝、高雄航警局偵
    查員李彥佼、海巡總局直屬船隊小隊長丙○○、海巡總局對
    直屬船隊組長溫耀宗等人於偵查中證述在卷（詳一審卷(一)一
    六九頁、偵卷(八)八至九頁、偵卷(七)三一、三八、四七頁、偵
    卷(七)三、十二、二七頁、偵卷(七)五一、五八頁、偵卷(七)六、
    八三頁、偵卷(七)一０六、一一六頁），並有高雄高分檢查字
    十二號卷宗在卷可稽（內有九十二年一月廿一日分案偵辦簽
    呈、庚○○訊問筆錄及秘密檢舉筆錄）、高雄高分檢致高雄
    關稅局九十二年九月三日高分檢聰玄字第2708號函（協助庚○○入境通關事宜）、致高雄航警局第2709號函（協助庚○○入境通關事宜）、2710號函（協助庚○○入境通關事宜，
    併全程錄影蒐證，偵卷(七)九四頁）三紙（詳查卷(二)二至四頁
    ）在卷可稽，可以確認。
  (三)然乙○○雖堅稱，本件係請戊○○檢察官指揮偵辦等情，但
    證人庚○○已證稱「九十二年五、六月間」，乙○○與他計
    畫獲取大麻栽種獎金，當時只有他與乙○○知道等情（詳偵
    二卷一八七頁），被告二人唆使甲○○第一次種植大麻，遭
    麻豆分局查獲，與戊○○檢察官無關，而綜觀全卷庚○○陳
    述，亦均未提及戊○○檢察官知悉被告二人謀議計畫詐領大
    麻檢舉獎金事情，雖然戊○○檢察官循乙○○報告請求，而
    同意庚○○攜帶大麻種子入境，又發函高雄關稅局及高雄航
    警局，請求協助庚○○入境事宜，惟此均係戊○○檢察官同
    意庚○○任秘密證人後作為，雖其整個指揮偵辦過程鬆散，
    竟都只由乙○○掌控，但如此尚不能使本院確信戊○○檢察
    官知悉被告二人謀議計畫之事。又本件根本沒有要購買大麻
    植株的「買主」或幕後「金主」，完全只是庚○○依計畫，
    向甲○○騙稱有買主「許董」要購買大麻植株而已，前已述
    及。又庚○○00000000號電話，於九十二年十月六日經高雄
    高分檢檢察官戊○○核准監聽，有通訊監察書在卷可稽（詳
    查二卷四一頁），惟海巡署巡防總局偵防查緝對通訊監察報
    告書（九十二年十月六日至十月十六日止）亦僅記載000000
    00號（阿文）與0000-000號（甲○○）通話，「次數頻繁，
    言辭閃爍」等情（詳偵卷(二)四八頁）。均無從得知「阿文」
    即是庚○○，亦未提及庚○○（阿文）於九十二年十月十二
    日上午八十六分許，以上開電話告訴甲○○「我15要給人家
    」等語及其涵義（即所謂買主其實是阿文所介紹，詳偵卷(二)
    十六頁）。
  (四)查證人（即海巡署監聽隊員）鄭順財亦證稱：我監聽對象主
    要為甲○○及阿文男子，我都把譯文放在我身邊，因乙○○
    多在台北很少下來，案子破獲後，才製作公文隨丙○○小隊
    長，將譯文送到高分檢交戊○○檢察官；是破獲當天聽到有
    買主要甲○○交易，大概是凌晨時監聽到買主要跟甲○○交
    易大麻訊息，我立刻打手機向乙○○報告等情（詳偵卷(八)二
    四六至二四七頁），證人（海洋巡防總局直屬船隊隊員）陳
    志剛亦證稱：我只知道通訊監察對象是阿文等情（詳偵卷(八)
    二六三頁），證人即海洋巡防總局直屬船隊小隊長丙○○亦
    證稱：我不知庚○○與甲○○的通訊監察是現譯還是聽錄音
    帶，執行的是陳志剛、鄭順財等情（詳偵卷(八)二六三頁）。
    顯然連乙○○同事鄭順財、陳志剛、丙○○均不知全部詳情
    ，只有乙○○才能隨時掌握庚○○、甲○○動向及全盤案情
    ，戊○○檢察官僅能靠乙○○報告及事後資料，得知全案偵
    辦狀況，依現有事證，尚不能確認戊○○檢察官於偵辦時已
    知「阿文」就是庚○○，亦不能證明戊○○檢察官當時已知
    就是庚○○欺騙甲○○有買主欲購買大麻苗情事，因此，證
    人戊○○檢察官於偵查中陳稱：（你有無發現此時，案件偵
    查已失控？）我尚未發覺，但覺得怪怪的，我也有逼問他（
    乙○○）詳細細節，但乙○○都向我含糊其詞，打馬虎眼；
    （追查毒品案件背後金主，有無必要同意庚○○帶大麻種子
    入境？）現在想來的確怪怪的，但我當時的決心是要把它辦
    出來，找出幕後金主；（當時知大麻種子已從庚○○身上散
    出，不知去向，你有無向乙○○做任何指示，這些指示曾否
    形諸書面？）是事後乙○○來我辦公室，向我報告，我還沒
    放棄追查上手決心，仍要求他繼續追查，但從未形諸任何文
    字及書面；（你有無發現，為何乙○○等人，最後要等到大
    麻出來，他們才去抓甲○○，原因為何？）我現在覺得是很
    怪，事後慢慢瞭解有其原因等情（詳偵卷(八)十一頁背面、十
    二頁）。雖由過程看來，有其不合情理之處。惟以證人戊○○檢察官僅靠乙○○掌握秘密證人庚○○，又未能即時深入
    掌握甲○○監聽譯文內容，就到底本案有無追查真正買主或
    金主，並不清楚，其偵辦過程確有疏失，但尚不能排除其所
    陳內容，尚有合理懷疑可能存在。況戊○○檢察官於甲○○
    說出買主「許董」就是阿文，應該姓羅（於九十二年十月廿
    九日，在海巡署海洋巡防總局直屬船隊辦公室，由小隊長丙○○、隊員丁嘉慶訊問，詳偵卷(一)五四頁），於九十二年十
    一月四日以後，就開始多次提訊甲○○，得知甲○○載大麻
    苗到南二高九如交流道下的檳榔攤給庚○○等情，有偵查卷
    訊問筆錄可稽（詳偵卷(一)五八至六四頁）。是證人戊○○檢
    察官證稱：九十二年十一月四日以後，我就很確定許董就阿
    文，也是庚○○，開始提訊甲○○，並交代檢事官重新調查
    此案等情（詳偵卷(八)十二頁背面），亦與事實符合，自不能
    認定戊○○檢察官與被告二人，就謀議計畫詐取查扣大麻檢
    舉獎金有犯意聯絡，更無行為分擔可言。
  (五)綜上所述，本件依現有事證，既不能證明戊○○檢察官知被
    告二人犯行，即非被告二人共同正犯，則戊○○檢察官同意
    庚○○為秘密證人，並自泰國攜帶大麻種子入境及發公函請
    求高雄關稅局、高雄航警局協助被告庚○○通關入境事宜，
    應為被告二人所利用，係被告二人工具（即間接正犯）。
六、關於被告庚○○與羅達榮二人，自泰國運送大麻種子入境部
    分被告二人並不爭執，被告兼證人庚○○也證述在卷，並經
    證人羅達榮證述屬實（詳偵卷(六)四頁以下、十四頁），核與
    證人丙○○、溫耀源、陳志剛、余政峰、李志勝、李彥佼證
    述情節符合，並有被告庚○○及羅達榮入出境查詢結果二紙
    在卷可稽（詳偵卷(二)一五六至一五七頁），可以認定。
七、關於庚○○種植大麻，遭乙○○查獲及乙○○報請核發查獲
    大麻植株檢舉獎金，尚未核發部份：已經乙○○供承在卷，
    並有巡防總局九十三年三月二十二日洋局巡字第0930008154
    號函（函稿）、海巡署九十三年三月十九日署情三字第0930
    004778號函、海巡總局九十二年三月十一日洋偵字第093000
    3000號函、海巡總局直屬船隊九十三年一月三十日洋局直偵
    字第093-T00310號函、函稿及所附刑事案件移送書、查獲毒
    品案件請領獎金事實表、緝獲毒品案件個案表、法務部調查
    局鑑定通知書、查獲大麻植株現場照片八張在卷可證（詳偵
    五卷四八至六五頁）。是本件已於九十三年一月廿八日由不
    知情的隊員丁家慶簽呈請轉內政部請領獎金，因內政部認尚
    有疑義，檢舉獎金須俟檢察機關偵結情形再議，則被告二人
    詐領檢舉獎金雖已報請，但是尚未得逞事實，亦可認定。
八、綜上所述，本件乙○○查緝甲○○過程異常，庚○○已為內
    應，本已掌控甲○○行止，乙○○竟然在毫無買主「許董」
    任何情資，就迫不及待地欺騙引誘逮捕甲○○，顯然與一般
    辦案以查獲買主情形大不相同。又庚○○第一次（九十二年
    一月廿一日）檢舉甲○○時，僅檢舉甲○○準備自大陸廈門
    船運Ｋ他命磚來台販售圖利，要求以秘密證人身分保護，如
    破獲並要求領取檢舉獎金有檢舉筆錄在卷可稽（詳偵卷(一)二
    至五頁），顯然其早已知檢舉獎金情事，並未提及甲○○要
    運送大麻種子入境或種植大麻，可見雖意在檢舉甲○○販賣
    毒品，但卻不知種植大麻之事。嗣庚○○提供其所買約二百
    棵「無主」大麻植株，供乙○○查獲，僅有績效卻無檢舉獎
    金，其後庚○○第二次（於九十二年七月二十四日）檢舉甲○○時，就說要檢舉甲○○意圖販賣毒品而種植大麻，甲○○在何處種植，還未確定，他於七月十六日出國到大陸，預
    計近日返國，在他出國前，萬餘棵大麻種子，已交手下培植
    發芽，返國後，即可移至田園種植，大麻長成後，預計每株
    可販得二千五百元，我要依法請領檢舉查緝販賣毒品而種植
    大麻獎金等情（詳偵卷(一)十六至十九頁），既明指種植大麻
    及其檢舉獎金，由上開事件的時間看來（詳如附圖），被告
    二人應該是在九十二年二月十日（查獲無主大麻）至七月廿
    四日（第二次檢舉筆錄）間，才得知大麻檢舉獎金。是庚○○於九十三年二月二十日證言：乙○○他在九十一年（應是
    九十二年，因庚○○亦將查獲無主大麻時間，誤為九十一年
    初，實為九十二年初，詳偵卷(二)八六及一九六頁）三、四月
    間，在他們高雄海巡署的辦公室先翻六法全書給我看，說破
    獲大麻會有獎金，看看外面找不找得到，但因外面找不到大
    麻樹，他就叫我找人去栽種大麻後，再由我向他檢舉報案，
    藉此領取破案獎金；第二次於九十二年五、六月左右，是乙○○叫我到海巡署高雄直屬船隊找他，我去找他六、七次，
    他就和我提起如何獲取大麻栽種檢舉獎金，且他們又有績效
    的計畫，也有提到秘密證人檢舉獎金我可分得七成，乙○○
    他可分得三成，並叫我設法去找到大麻種子，找到種子後，
    再由我找人去栽種大麻種子，待栽種後成株後，再帶乙○○
    去栽種現場看，看栽種成數是否達到他要求的數量，其後再
    由他來查獲，他曾要求栽種成株數量，至少要超過一千株以
    上，因這樣才算是大案，當時計畫只有我和乙○○知道等情
    （詳偵卷(二)一九六、一八六至一八七頁），不但時間上並無
    矛盾，又與庚○○第一次及第二次檢舉內容，大不相同狀況
    符合，自屬可信。庚○○作第三次檢舉筆錄時（九十二年八
    月五日），甲○○（逃至大陸）、黃福財等人確在台南縣六
    甲鄉種植大麻，但於九十二年八月十二日為麻豆分局意外查
    獲，可見被告二人確實依計畫行事，又庚○○第四次作檢舉
    筆錄（九十二年八月廿八日），已說明甲○○正在尋找人員
    ，替他前往泰國走私大麻種子回台，所有開支均由他支付，
    大麻種子回台後，預計種植於台南縣，他要找我幫忙，他也
    已經幫我辦好證件，本週五下午三點去泰國曼谷等情（詳偵
    卷(一)二十頁、二二頁背面），庚○○於次日（八月廿九日）
    第一次到泰國，僅未取得大麻種子，提前一日（九月三日）
    回國，顯見此次仍是被告二人一貫計畫實施，隨後庚○○第
    二次到泰國取得大麻種子交甲○○，再報予乙○○查獲，均
    與被告二人事先計畫符合，尤其庚○○竟欺騙甲○○大麻買
    主，而乙○○也在監控及監聽甲○○與庚○○情況下，毫無
    大麻買主資料，於大麻成株後，就誘出甲○○加以逮捕，與
    被告二人計畫相符，其意顯係只有查扣大麻植株及種植甲○○，以詐領高額檢舉獎金，並有大麻植株一千一百零一株扣
    案可證。被告二人事證已明，所辯均不足採，應依法論科。
九、被告二人論罪部分：
  (一)按大麻種子為毒品危害防制條例第二條第二項第二款所列之
    毒品。被告乙○○於九十二年間，係行政院海岸巡防署海洋
    巡防總局支援偵防查緝隊專員，有海巡總局九十二年五月十
    五日洋局人字第0920013762號書函在卷可稽（偵八卷二九頁
    ）。核被告乙○○所為，係貪污治罪條例第二條第一項所指
    依據法令從事公務之人。又被告乙○○因職務上機會得知查
    獲大麻植株，每株有高達七百元高額檢舉及破案獎金，竟與
    被告庚○○共同謀議，由被告庚○○找來甲○○、黃福財、
    黃銘松、陳銘儒等人栽種大麻，被告庚○○再俟機通報被告
    乙○○，前往查獲大麻植株，以詐領檢舉、破案獎金，其間
    乙○○、庚○○及羅達榮三人，均明知大麻種子係管制進口
    物品，為使人栽種大麻，竟共同走私大麻種子進口，並利用
    不知情高雄高分檢檢察官核發協助被告庚○○通關公文，便
    利被告庚○○走私大麻種子入境，經甲○○等人栽種大麻成
    苗後，被告庚○○乃佯稱有人欲購買大麻苗，誘出甲○○等
    人，再由被告乙○○率不知情海巡總局查緝隊員、高雄航警
    局員警查扣大麻植株，由不知情海巡署直屬船隊人員報請查
    獲大麻檢舉及破案獎金，因台灣台南地方法院檢察署檢察官
    發覺有異開始偵查，使詐領獎金部份未能得逞。核被告乙○○、庚○○所為，均係犯貪污治罪條例第五條第一項第二款
    、第二項利用職務上機會詐取財物未遂罪。被告庚○○雖非
    依法令從事公務之人，然其與被告乙○○共犯貪污治罪條例
    第五條第一項第二款、第二項之罪，依貪污治罪條例第三條
    規定，亦應依貪污治罪條例第五條第一項第二款、第二項處
    斷。【被告乙○○、庚○○】與羅達榮等人意圖栽種之用，
    自泰國走私大麻種子入境，該部分所為係犯毒品危害防制條
    例第十三條第二項意圖供栽種之用而運輸大麻種子罪。又被
    告二人所犯意圖供栽種之用而運輸大麻種子與利用職務上機
    會詐取財物未遂罪間，有方法目的牽連關係，為牽連犯，應
    依修正前刑法第五十五條前段規定，從一重貪污治罪條例第
    五條第一項第二款、第二項利用職務上機會詐取財物未遂罪
    處斷（經比較新舊刑法第五十五條，本件以牽連犯論，有利
    被告）。被告乙○○及庚○○二人所犯利用職務上機會詐取
    財物未遂罪及意圖供栽種之用，運輸大麻種子罪（並與羅達
    榮三人），均有犯意聯絡及行為分擔，均為共同正犯。雖被
    告乙○○及庚○○二人所犯利用職務上機會詐領財物罪並未
    得逞，應依刑法第二十六條前段規定減輕渠等之刑。又按犯
    第四條至第六條之罪，在偵查中自白，如有所得並自動繳交
    全部所得財物者，減輕其刑；因而查獲其他共犯者，減輕或
    免除其刑。貪污治罪條例第八條第二項定有明文。另證人保
    護法第二條所列刑事案件之被告或犯罪嫌疑人，於「偵查中
    」供述與該案情有重要關係之待證事項或其他共犯之犯罪事
    證，因而使檢察官得以追訴該案之其他共犯者，以經檢察官
    事先同意者為限，就其因供述所涉之犯罪，減輕或免除其刑
    。證人保護法第十四條第一項亦有明定。被告二人利用不知
    情的高雄高分檢戊○○檢察官、海巡署丙○○小隊長、偵查
    員溫耀宗、陳志剛、高雄航警局余政峰小隊長、偵查員李志
    勝、李彥佼等司法人員，遂行其犯罪，是為間接正犯。本件
    被告庚○○於偵查中自白犯罪，因而查獲其他共犯乙○○，
    而被告庚○○雖自被告乙○○處取得金錢，但該款項係共犯
    間先行支付約定金額，並非向警政機關詐領之金額，應非貪
    污治罪條例所指之所得，且檢察官亦事先同意予以證人保護
    法減刑聲請並記明於偵查筆錄，是被告庚○○同一自白行為
    符合貪污治罪條例第八條第二項及證人保護法第十四條第一
    項減刑規定，上開二法為法條競合關係，應擇一適用，惟被
    告庚○○所犯者係貪污治罪條例之罪，既然該法已有減刑規
    定，自應優先適用該條例第八條第二項遞予減輕其刑（與前
    開未遂減刑規定），而不再適用證人保護法規定減刑，附此
    敘明。
  (二)至起訴意旨另認被告二人並涉犯懲治走私條例第二條第一項
    私運管制物品進口罪嫌云云。然查被告乙○○、庚○○將本
    件大麻運送進口通關，既係在戊○○檢察官核發公文准予通
    關而進口，顯非屬被告二人私運進口，自難認被告二人此部
    分所為亦構成私運管制物品進口罪。然此部分與前開有罪部
    分，有方法結果牽連關係，為裁判上一罪，爰不另為無罪諭
    知，併此敘明。
十、共犯甲○○部分：
  (一)按憲法所保障自由權，包括精神自由權及人身自由權，而精
    神自由權又包括內在的精神自由權及外在的精神自由權，外
    在精神自由權如我國憲法第十一條規定「人民有言論、講學
    、著作及出版之自由」等表現自由，內在精神自由權如德國
    基本法第一條揭示對「人性尊嚴」保障及日本憲法第十九條
    規定「思想及良心上的自由，不得侵犯」等內心決定自我生
    活的自由，人生而自由已非只是表示自由的來源或根據，而
    是「自由」的重要與平等，對我們人類的社會生活而言，無
    與倫比，非同小可，在理論上無從質疑，在實踐上不得輕忽
    。德國及日本都有政府嚴重侵害其人民自由權的惡例（如德
    國納粹及日本軍國主義政府，其公務員假借公共利益的名義
    ，濫用公權力荼毒民眾，殷鑒不遠），不但其國民深以為恥
    引以為戒，全人類社會也應時時深自檢討，我們的政府公務
    人員有無假借公權力，侵害人民的自由？若有，毋以小害而
    輕忽容許之，以免成燎原之勢，致生靈塗炭，悔之莫及。縱
    使我國憲法未將自由權明文列為人之基本人權，但自由權始
    自人之出生，當然是憲法所保障之基本人權，何待明文？又
    「自由的理念」是最寶貴的價值理想--它是人類社會生活中
    「至高無上的法律」，它只受更大的自由的限制。自由所追
    求的事業，也就是正義和德性所追求的事業。反對自由也就
    是反對正義和德性，也就是在掩護錯誤和罪行。權威和秩序
    只是維護人類眼前的現實利益，自由則是要維護人類永恆的
    精神利益。自由的本意：自我駕馭；自由反面：駕馭他人。
    不是為自由存在的權威，就不是權威，而是暴力。對權威的
    限制是必不可少的，只有當一個政府受到有效的限制時，它
    才是合法的。絕對的權力會敗壞社會道德。自由乃人性尊嚴
    及人之良心所在，更是民主法治的基石，不容恣意侵害。
  (二)次按陷害教唆乃行為人原不具犯罪之故意，純因司法警察設
    計教唆，始萌生犯意，進而實施犯罪構要件之行為者。此係
    司法警察以引誘或教唆犯罪之不正當手段，使原無犯罪故意
    之人，因而萌生犯意而實施犯罪，再進而蒐集其犯罪之證據
    以逮捕偵辦。縱其仍有查緝犯罪之目的，但其手段顯然違反
    憲法對於基本人權之保障，且已逾越偵查犯罪之必要程度，
    對於公共利益之維護並無意義，其因此違反法定程序所取得
    之證據資料，應不有證據能力。如司法警察所為陷害教唆動
    機，並非查緝犯罪，而係以陷害教唆為手段遂行其「另一犯
    罪目的」，不但與偵查犯罪無關，亦與公共利益之維護無涉
    ，反而係侵害憲法所保障基本人權之犯行，更是法所嚴禁。
    故公務員如為遂行犯罪行為，以陷害教唆方式製造現行犯，
    再加以逮捕，其行為直接危害人身自由之保障，間接使憲法
    保障人之基本權規範失效，本應嚴加禁止，雖然被教唆者還
    是已產生犯意，但是，被教唆者原無犯罪故意，是因前述陷
    害教唆者引誘而生犯意，應認為被教唆者與無犯罪故意相同
    ，而不予處罰，否則無異鼓勵執法者以「陷害教唆」方式侵
    害人民之自由，如此萬般不得已的決定，並不是肯定被教唆
    者之犯行，只是為限制公權力，防其成為濫權怪獸。
  (三)甲○○雖事先有出資供庚○○到泰國走私大麻種子入境，事
    後又找黃福財、黃明松、陳銘儒等人，將該批大麻種栽種成
    苗，然甲○○係由被告庚○○設計說動走私大麻種子及栽種
    大麻，而被告庚○○又是與被告乙○○共同謀議計畫此事，
    而被告乙○○係海巡署之專員，職司偵辦走私刑事案件，具
    有司法警察身份，為詐領查扣大麻植株檢舉獎金犯行，陷害
    教唆甲○○為上開不法行為，甲○○受騙後又找黃福財、黃
    明松、陳銘儒等人栽種大麻，雖甲○○自己因被說動，已有
    走私大麻種子入境犯罪故意，但卻是被告乙○○、庚○○所
    陷害教唆結果，被告二人簡直就是陷人入罪，法律不可容忍
    ，否則無異等於鼓勵公務人員多方引誘人入罪，其流弊將無
    法杜絕，所以甲○○資助庚○○自泰國走私大麻種子入境之
    行為，不能認為有犯罪故意，自不能認係被告二人所犯共同
    正犯。
十一、原判決以被告二人罪證明確，因予論罪科刑，固非無見。惟
    查，本件被告二人將大麻運送進口通關，既係在戊○○檢察
    官核發公文，准予通關而進口，則此部分私運管制物品進口
    ，顯非屬被告二人私運，自難認被告二人此部分所為，亦構
    成私運管制物品進口罪，原判決竟予論罪，即有未洽（已如
    前述）。被告二人上訴意旨，仍執陳詞，否認犯罪，依上所
    述，固無理由。然原判決既有可議，自屬無可維持，應由本
    院將原判決撤銷改判。爰審酌被告乙○○為身為海巡署專員
    ，係中級公務人員，身負治安重責，為國民所期待，不知廉
    潔自持，竟共同藉機詐領國家為偵防犯罪所頒檢舉獎金，雖
    未得逞，但已嚴重敗壞公務員清廉節操及國家法制，事後仍
    飾詞狡辯，毫無悔意，應予嚴懲，以肅官箴；被告庚○○雖
    於檢察官偵查中坦承作證，但於審理中卻避重就輕，未能坦
    承犯行，又被告乙○○係居於全案主導地位，被告庚○○則
    僅係配合行動，彼二人犯罪情節輕重有別等一切情狀，對渠
    等二人分別量處如主文所示之刑，並依貪污治罪條例第十七
    條規定，分別宣告褫奪公權七年、四年，以資懲儆。扣案大
    麻植株，係大麻種子栽培而成，植株成熟後得據以製成大麻
    ，而大麻係毒品危害防制條例第二條第二項第二款所列第二
    級毒品，為違禁物，故其原料之大麻植株亦屬違禁物。本案
    查獲時已長成大麻植株約一千一百零一株，均屬違禁物，爰
    依刑法第三十八條第一項第一款均宣告沒收。
丙、不另為無罪諭知部分：
一、公訴意旨另以：
  (一)被告乙○○部分：被告庚○○於九十二年八月二十八日，再
    度以秘密證人身份向乙○○檢舉，由乙○○對其製作「甲○○等人意圖販賣毒品而走私大麻種子回臺種植大麻」秘密證
    人筆錄，再由乙○○帶同庚○○至高雄高分檢找戊○○檢察
    官，報告庚○○將出國買回大量大麻種子回臺一事，經戊○○檢察官「同意」庚○○以證人保護法身分運送大麻種子入
    境，並製作檢舉筆錄在案。被告庚○○與羅達榮（已另案提
    起公訴現由一審理中）二人，均明知大麻種子係懲治走私條
    例管制物品項目及其數額甲項第四點所管制進出口之物品，
    竟仍共同基於違反懲治走私條例之犯意聯絡，於九十二年八
    月二十九日共同搭機前往泰國洽談購買大麻種子之事宜後返
    國，被告乙○○為求前開詐取檢舉獎金之計畫實現，竟事先
    計畫安排庚○○於入境時，由渠等共同「護送」庚○○夾帶
    大麻種子入關，並「報請」高雄高分檢戊○○檢察官，發函
    至相關單位要求協助庚○○入關。戊○○檢察官、乙○○等
    人「均明知」大麻種子係懲治走私條例管制物品及其數額甲
    項第四點所管制之物品，戊○○竟「同意」乙○○要求，以
    公函方式請求高雄關稅局、高雄航警局等相關單位協助庚○○通關，以包庇庚○○走私上開管制物品大麻種子數萬顆入
    境。於九十二年九月三日由戊○○決行核發高雄高分檢極機
    密件公文，收文者分別為上述三單位，內容略以：「請予以
    協助國人庚○○入境通關事宜」等情公函，並將該公函交由
    高雄航警局小隊小隊長余政峰親持執行，余政峰收到該公文
    後，隨即指派隊員李志勝親送該公文至高雄關稅局用以執行
    。詎庚○○是次未順利買回大量大麻種子，比原先向乙○○
    告知之預定返國之日（即同年九月四日）提前一日（即同年
    月三日），致乙○○上開「護送」庚○○入關計劃未能達成
    。庚○○與羅達榮復承前揭共同基於違反懲治走私條例犯意
    聯絡，於九十二年九月廿七日，由庚○○、羅達榮第二次共
    同搭機前往泰國購買大麻種子。乙○○此次為確定庚○○入
    境時點，於九十二年九月三十日庚○○返國前夕即與庚○○
    密切相互聯絡，並由庚○○以行動電話向乙○○確認已購得
    大麻種子，並於同年月三十日晚上十時抵達。嗣於當日（卅
    日）下午十時許，庚○○自泰國購買大麻種子搭機入關之記
    ，乙○○已率不知情海巡署直屬船隊丙○○小隊長、溫耀宗
    偵查員、陳志剛偵查員及高雄航警局余政峰小隊長、李志勝
    、李彥佼隊員等六人，共同進入高雄機場航廈海關室管制區
    之海關檢查區「等待」，並護送庚○○入關，並在前開公文
    有效情況下，委由不知情海關檢查人員指示庚○○由不須海
    關檢查的綠線通道進入，從而未檢查庚○○所攜帶行李，使
    庚○○得以將其放在茶葉罐內，約數萬粒大麻種子「夾帶運
    送」入境得逞，庚○○隨即由乙○○及其所率海巡署及高雄
    航警局人員，帶往高雄市○○路四號Ａ棟四樓之海巡署直屬
    船隊辦公室內，而羅達榮則尾隨在庚○○之後入境後自行離
    去。庚○○被帶至上址辦公室後，由航警人員檢查庚○○行
    李，確認庚○○僅以茶葉罐中夾帶大麻種子，而無其他違禁
    品，乙○○並於是日（卅日）晚上十一時卅五分四十八分秒
    許以其00000000..號行動電話撥打戊○○檢察官所使用0000
    0000..號行動電話，將庚○○已順利將大麻種子帶回臺灣一
    事，報告戊○○檢察官知悉。認被告乙○○涉觸犯毒品危害
    防制條例第十五條第二項公務員「明知」他人犯第四條至第
    十四條之罪，而予以包庇罪、懲治走私條例第十條第一項公
    務員包庇走私罪嫌（高雄高分檢戊○○檢察官為共犯）等情
    。
  (二)被告庚○○部分：庚○○購得上開大麻種子後，即於九十二
    年十月二日前後某日，將上開購得大量大麻種子交付予甲○○，並依彼等計畫安排他人種植。甲○○除在臺南縣學甲鎮
    頭港里三號由自己種植大麻外，並安排黃福財、黃銘松、陳
    銘儒等人分別在高雄縣茄萣鄉○○○路○段二九五巷四一號
    及嘉義縣中埔鄉和睦村公館四三之三號等處，與其共同栽種
    大麻。乙○○則於同年十月十六日前幾日，即先要庚○○配
    合用電話聯絡甲○○，佯稱：臺北的買主「許董」欲南下購
    買大麻植株等情。為順利當場查獲交易，庚○○並佯與甲○○約定，同年十月十六日，由甲○○負責安排載送大麻植株
    至屏東九如會合交貨，庚○○涉觸犯毒品危害防制條例第十
    二條第二項意圖供製造毒品之用，而栽種大麻罪嫌等情。
二、經查：
  (一)被告乙○○否認上開犯行，辯稱係：本件係報請戊○○檢察
    官偵辦此案，且並非其要求戊○○檢察官發函，並無不法等
    情。查被告二人事先即謀議計畫，由被告庚○○找人種植大
    麻，再報由被告乙○○查獲，以詐取檢舉獎金，因為所找之
    甲○○第一次種植大麻，意外地被麻豆分局查獲而失敗，第
    二次乃由甲○○提供資金、被告庚○○到泰國取得大麻種子
    、被告乙○○負責大麻種子入境海關之事實，前已認定，惟
    被告乙○○就被告庚○○、羅達榮之走私及運輸大麻種子犯
    行，有犯意連絡及行為分擔，均係共同正犯，且被告乙○○
    利用不知情之戊○○檢察官同意並發函協助被告庚○○運送
    大麻種子入境，則係間接正犯，前已述及，被告乙○○自己
    已是走私及運輸大麻種子「正犯」，自不構成包庇「他人」
    走私或運輸大麻種子犯行，此部分本應為無罪諭知，然公訴
    人應認此部分與被告乙○○上開論罪科刑部分，有牽連犯裁
    判上一罪關係，自毋庸另為無罪諭知。
  (二)被告庚○○亦否認上開犯行，辯稱其事前已向高雄高分檢戊○○檢察官檢舉甲○○，經葉檢察官同意其為秘密檢舉人等
    情。惟查，被告庚○○及乙○○兩人早於九十二年四至六月
    間，就已謀議計畫要找人種植大麻，報由被告乙○○查扣後
    ，詐領檢舉獎金，前已認定無誤，可見被告庚○○找甲○○
    種植大麻，自始就意在詐領檢舉獎金，而非意圖供製造毒品
    之用，自不構成意圖供製造毒品之用，而栽種大麻罪名，為
    此部分公訴人應認為與被告庚○○上開論罪科行部分，有牽
    連犯之裁判上一罪關係，自亦無毋庸另為無罪諭知。
據上論結，應依刑事訴訟法第三百六十九條第一項前段、第三百
六十四條、第二百九十九條第一項前段，貪污治罪條例第二條前
段、第三條、第五條第一項第二款、第二項、第八條第二項、第
十七條，毒品危害防制條例第十三條第二項，刑法第二條第一項
、第十一條前段、第二十八條、第二十六條前段、修正前刑法第
五十五條、第三十七條第二項、第三十八條第一項第一款，判決
如主文。
本案經檢察官楊治宇到庭執行職務。
中　　華　　民　　國　　96　　年　　3　　月　　 29　　日
                  刑事第六庭    審判長法　官  蔡崇義
                                      法　官  杭起鶴
                                      法　官  董武全
以上正本證明與原本無異。
如不服本判決，應於收受本判決後十日內向本院提出上訴書狀。
其未敘述上訴理由者並得於提起上訴後十日內向本院補提理由書
狀（均須按他造當事人之人數附繕本）「切勿逕送上級法院」。
　　　　　　　　　　　　　　　　　　　書記官  許美惠
中　　華　　民　　國　　96　　年　　3　　月　　 29　　日
附錄法條：
貪污治罪條例第五條第二項、第一項第二款
有下列行為之一者，處七年以上有期徒刑，得併科新台幣六千萬
元以下罰金：
一 意圖得利，擅提或截留公款或違背法令收募稅捐或公債者。
二 利用職務上之機會，詐取財物者。
三 對於職務上之行為，要求、期約或收受賄賂或其他不正利益者
前項第一款及第二款之未遂犯罰之。
附件：（卷宗目錄）
1海巡署警卷：海巡署海洋巡防總局刑案偵查卷宗。
2查一卷：高雄高分檢九十二年查字第十二號(一)。
3查二卷：高雄高分檢九十二年查字第十二號(二)
4查三卷：高雄高分檢九十二年查字第十三號。
5偵一卷：台南地檢九十三年他字第一八三號。
6偵二卷：台南地檢九十三年偵字第一九０四號(一)。
7偵三卷：台南地檢九十三年偵字第一九０四號(二)。
8偵四卷：台南地檢九十三年偵字第一九０四號(三)。
9偵五卷：台南地檢九十三年偵字第一九０四號(四)。
10偵六卷：台南地檢九十三年他字第三三九號(一)。
11偵七卷：台南地檢九十三年他字第三三九號(二)。
12偵八卷：台南地檢九十三年偵字第二八九七號。
13一審卷(一)。
14一審卷(二)。
